【裁判字號】    92,交聲更,6
【裁判日期】    921031
【裁判案由】    聲明異議
【裁判全文】
臺灣高雄地方法院交通事件裁定                      九十二年度交聲更字第六號
    原處分機關  高雄巿政府交通局交通事件裁決處
    異  議  人
    即受處分人  欣德路通運股份有限公司
    代  表  人  乙○○
右列受處分人因違反道路交通管理處罰條例案件，對於高雄市政府交通局交通事件裁
決處九十二年四月十一日所為之高市府交裁字第三二ˍZ00000000號，及高
市府交裁字第三二ˍZ00000000號裁決二份（原舉發通知單：內政部警政署
國道高速公路警察局公警局交字第Z00000000、第Z00000000號），
聲明異議，本院裁定如左：
    主  文
原處分撤銷。
欣德路通運股份有限公司不罰。
    理  由
一、聲明異議意旨略以：異議人即受處分人欣德路通運股份有限公司（以下簡稱欣德
    路公司）所有之車號XT▁六三三號營業半聯結車，牽引拖車車號UZ▁七九號營業
    半拖車，於九十年一月二十日空車返回公司，行經國道三號高速公路南向第一百
    二十二點五公里處，為國道公路警察局第七警察局員警林信德攔查發現半聯結車
    有拖引之拖車使用他車牌照及牌照借供他人使用之違規事實，並於九十二年四月
    十一日，經交通事件裁決處分別以高市府交裁字第三二ˍZ00000000號
    ，及第三二ˍZ00000000號裁決書裁決異議人均應罰鍰伍仟元，並牌照
    吊銷在案。惟上開半聯結車係一九九九年出廠，近五年內均有經驗車合格，所拖
    之拖車是一九八九年出廠，近十四年來均有驗車合格，絕無使用他牌照之情事，
    國道公路警察檢查拖車，竟認車身並無車牌號碼之鋼印，即逕以拖車車號UZ▁七
    九號牌照係借供他車使用，而車號XT▁六三三號營業半聯結車則有牌照借供他車
    使用之違規，而當場舉發，復經主管機關裁決異議人分別應繳罰鍰伍仟元，並牌
    照吊銷，該裁決顯有違誤，請求撤銷原處分等語。
二、按汽車或汽車駕駛人有違反道路交通管理處罰條例之行為，由公路主管機關所應
    設置之交通裁決單位辦理處罰，該條例第八條第一項第一款、第三項分別定有明
    文；而處罰機關對於違反道路交通管理事件之裁決，應參酌舉發違規事實、違反
    情節、稽查人員處理意見及被處分人之陳述，裁決書除應記載「違反道路交通管
    理事件統一裁罰標準及處理細則」第四十三條第二項所規定處罰種類之主文外，
    尚應記載受處分人姓名、違規時間、違規地點及違規事實，以資特定受處分人之
    特定違規行為及處罰之對象；矧以按執行交通勤務警察依法律規定製單舉發違反
    道路交通管理處罰條例所列之違規事實，並由公路主管機關加以處罰，係行政機
    關執行公權力措施而對外直接發生法律效果之單方行政行為，本質上為行政處分
    ，而行政處分以書面為之者，應記載：處分相對人之姓名、出生年月日、性別、
    身分證統一號碼、住居所或其他足資辨別之特徵；如係法人或其他設有管理人或
    代表人之團體，其名稱、事務所或營業所，及管理人或代表人之姓名、出生年月
    日、性別、身分證統一號碼、住居所。主旨、事實、理由及其法令依據。有附款
    者，附款之內容。處分機關及其首長署名、蓋章，該機關有代理人或受任人者，
    須同時於其下簽名。但以自動機器作成之大量行政處分，得不經署名，以蓋章為
    之。發文字號及年、月、日。表明其為行政處分之意旨及不服行政處分之救濟方
    法、期間及其受理機關，行政程序法第九十六條第一項亦定有明文，合先敘明。
三、本件高雄市政府交通局交通事件裁決處高市府交裁字第三二ˍZ0000000
    0號裁決書，裁決之受處分人為欣德路通運股份有限公司文偉，違規車輛為「車
    牌號碼XT▁六三三號營業貨櫃曳引車」，違規時間為「九十二年一月二十日」，
    違規事實為「使用他車牌照行駛」，另第三二ˍZ00000000號裁決書，
    裁決之受處分人為欣德路通運股份有限公司乙○○，違規車輛為「車牌號碼XT
    ▁六三三號營業貨櫃曳引車」，違規時間為「九十二年一月二十日」，違規事實
    為「牌照借供他車使用」，有上開二份裁決書附卷可稽，故可確定本件裁決受處
    分之對象為違規車輛車號XT▁六三三號營業貨櫃曳引車之汽車所有人欣德路通運
    股份有限公司（即異議人），違規行為即為「牌照借供他車使用」、「使用他車
    牌照行駛」至為明確。而參酌卷附之內政部警政署國道公路警察局第七警察隊九
    十二年二月二十日公國七交訴字第０九二００００一六七號函本件當場舉發情
    節，及証人即國道公路警察局第七警察隊警員甲○○所証稱之查獲本件違規情節
    當日係車號XT▁六三三號營業貨櫃曳引車拖曳懸掛UZ▁七九號車牌但未將車號以
    鋼印打在車身上之半拖車行駛在國道三號高速公路南向一二二點五公里處等事實
    觀之，本件異議人所有之該輛車牌號碼XT▁六三三號營業貨櫃曳引車於前揭被查
    獲違規時，確係懸掛XT▁六三三號之車牌行駛，並無上開裁決書所認之「使用他
    他車牌照行駛」、「牌借供他車使用」之違規事實。雖該營業貨櫃曳引車所拖曳
    之營業半拖車係懸掛UZ▁七九號車牌乃登記為聲明異議人欣德路通運股份有限公
    司所有，有行車執照一紙在卷可稽，然該UZ▁七九號車牌之營業半拖車乃單獨領
    有行車執照之車輛（乃屬道路交通安全規則第二條第一項第十一款規定之半拖車
    ）與本件聲明異議之上開二份裁決書處罰之違規車輛即XT▁六三三號營業貨櫃曳
    引車乃分別係屬道路交通安全規則第二條所規定之汽車、拖車，並非同一車輛，
    縱該車號UZ▁七九號營業半拖車有前揭違規之事實，亦不能將XT▁六三三號營業
    貨櫃曳引車列為違規處分對象而逕對汽車所有人即異議人科處罰鍰。綜上，本件
    異議人所有之XT▁六三三號營業貨櫃曳引車既無「使用他車牌照行駛」、「牌照
    借供他車使用」之違規事實，原處分機關不察，以聲明異議人為XT▁六三三號營
    業貨櫃曳引車之汽車所有人，而該XT▁六三三號營業貨櫃曳引車有上述之違規事
    實，而逕依道路交通管理處罰條例第十二條第二第五款規定裁決處罰，即不能認
    為合法。從而，本件異議為有理由，原處分均應予撤銷，另諭知異議人不罰。
四、據上論斷，應依道路交通案件處理法第二十條，裁定如主文。
中      華      民      國      九十二      年      十    月    三十一  日
                                臺灣高雄地方法院交通法庭
                                    法  官  莊崑山
右正本證明與原本無異。
如不服本裁定，應於裁定送達後五日內，向本院提出抗告狀。
                                    書記官  林介欽
中      華      民      國      九十二      年      十    月    三十一  日


司法院資訊處製作；財團法人民間司法改革基金會備份。
